臺灣高雄地方法院交通事件裁定　　　　100年度交聲字第970號
原處分機關　高雄市政府交通局
異　議　人
即受處分人　李作忠
上列受處分人因違反道路交通管理處罰條例案件，對於高雄市政
府交通局中華民國100年5月2 日所為之處分（原處分案號：高市
交裁字第裁32-B00000000號），聲明異議，本院裁定如下：
    主  文
原處分撤銷。
李作忠汽車駕駛人，駕駛汽車經測試檢定酒精濃度超過規定標準
，處貳年內不得考領重型機器腳踏車駕駛執照，並應接受道路交
通安全講習。
    理  由
一、原處分意旨略以：異議人即受處分人李作忠於民國99年4 月
    29日9時2分許，明知已因服用酒類，控制力及注意力已達不
    能安全駕駛動力交通工具之程度，詎仍騎乘車牌號碼YEG-00
    9 號，屬於動力交通工具之重型機車（下稱前揭車輛），行
    駛於高雄市○○路，為警攔查，並施以檢測，得知呼氣酒精
    濃度含量為每公升超過 0.55 毫克，而有「汽車駕駛人酒精
    濃度超過規定標準（每公升0.25至0.4 毫克）」之違規，依
    道路交通管理處罰條例第35條第1項第1款、第24條第1 項第
    2款、第68條第2項規定，裁處吊扣駕照24個月，並應參加道
    路交通安全講習等語。
二、異議意旨略以：異議人雖有上開酒駕行為，因工作關係，需
    要使用大客車駕駛執照，若遭吊扣將影響生計，為此聲明異
    議等語。
三、經查：
 (一)關於吊扣駕駛執照部分：
  1.按汽車駕駛人，駕駛汽車經測試檢定酒精濃度超過規定標準
    者，處15,000元以上60,000元以下罰鍰，並當場移置保管該
    汽車及吊扣其駕駛執照1 年；因而肇事致人受傷者，並吊扣
    其駕駛執照2 年；又汽車駕駛人，有第35條第1 項規定之情
    形，應接受道路交通安全講習，道路交通管理處罰條例第35
    條第1 項第1 款、第24條第1 項第2 款分別定有明文。經查
    ，本件異議人於上開時、地，酒後車號YEG-009 號，屬於動
    力交通工具之重型機車（下稱前揭車輛），行駛於高雄市○
    ○路，為警攔查，並施以檢測，得知呼氣酒精濃度含量為每
    公升超過 0.55 毫克，而有上開道路交通管理處罰條例第35
    條第1 項第1 款之違規事實，乃經警當場舉發，移送原處分
    機關以高雄市政府交通局於100年5月2日高市交裁字第裁32-
    B00000000 號違反道路交通管理事件裁決書裁處吊扣駕駛執
    照24個月，應參加道安講習等情，業據異議人自承在卷，並
    有上開裁決書及其送達證書、舉發通知單等件在卷足稽。次
    查，異議人並未領有重型機車駕駛執照，而係領有大客車職
    業駕駛執照，有公路監理電子閘門證號查詢汽車駕駛人、機
    車駕駛人查詢結果各1 紙在卷可憑，是此部分事實均堪認定
    。
  2.惟按道路交通管理處罰條例第68條曾於94年12月14日修正公
    布，並自95年03月01日開始施行。原條文規定：「汽車駕駛
    人，因違反本條例及道路交通安全規則之規定，受吊扣或吊
    銷駕駛執照處分時，吊扣或吊銷其持有各級車類之駕駛執照
    」，修正後改為：「汽車駕駛人，因違反本條例及道路交通
    安全規則之規定，受吊銷駕駛執照處分時，吊銷其持有各級
    車類之駕駛執照」。觀其提案修正理由「原條文將違法或違
    規駕駛人所持有各級車類之駕駛執照一併吊扣或吊銷失之過
    酷，影響人民工作及生活甚鉅，爰修正之」，此業據立法院
    公報第94卷第70期院會紀錄記載明確。顯見依現行道路交通
    管理處罰條例規定，不得吊扣駕駛人所持有他級駕駛執照，
    亦即於為吊扣駕駛人駕駛執照之處分時，僅得吊扣駕駛人違
    規時所駕駛該級車類之駕駛執照，以限制其繼續駕駛該級車
    類行駛道路之權利，若駕駛人並無該級車類之駕駛執照，即
    無從執行吊扣駕駛執照之處分，而僅係應否依道路交通管理
    處罰條例第22條第1 項規定處罰駕駛人之問題。次按行政行
    為，採取之方法所造成之損害不得與欲達成目的之利益顯失
    均衡，行政程序法第7 條第3 款定有明文。又依道路交通安
    全規則第61條第1 項第2 款規定，汽車駕駛人取得高一級車
    類之駕駛資格者，應換發駕駛執照，並准其駕駛較低級車類
    之車輛，已領有大客車駕駛執照者，得駕駛大貨車、代用大
    客車、大客貨兩用車、曳引車小型車、輕型機器腳踏車。查
    本件異議人既係駕駛重型機車違規，若其普通大貨車駕駛執
    照因而遭吊扣，將造成異議人不能駕駛大貨車、代用大客車
    、大客貨兩用車、曳引車小型車、輕型機器腳踏車之結果，
    則原處分機關採取吊扣異議人職業大客車駕駛執照，以達成
    限制其駕駛重型機車之目的，所造成損害已與欲達成目的之
    利益顯失均衡。
  3.從而，本件異議人於前述違規之際所駕駛者既為重型機車，
    故依法所受處分內容應僅為限制其駕駛重型機車之權利，原
    處分機關遽以吊扣異議人所持有之職業大客車駕駛執照，此
    舉顯然不當剝奪異議人駕駛大貨車、代用大客車、大客貨兩
    用車、曳引車小型車、輕型機器腳踏車之權利，對異議人權
    益侵害甚鉅，亦與現行道路交通管理處罰條例第68條規定有
    悖，容有違誤。
  4.是原處分機關僅得裁處吊扣重型機車駕駛執照，不得吊扣職
    業大客車駕駛執照。惟行為人依法既應諭知吊扣重型機車駕
    駛執照，尚不能因受處分人現實上僅持有職業大客車駕駛執
    照，即違背法律規定諭知免罰。此主管機關仍可利用電腦資
    料處理或在汽車駕照註記或其他方式，吊扣行為人重型機車
    駕駛執照，執行層面應可妥適克服，尚難逕謂無法執行，而
    諭知不罰（參照臺灣高等法院暨所屬法院98年法律座談會刑
    事類提案第20號決議意旨）。
  (二)關於施以道路安全講習部分：
    原處分機關裁處異議人應參加道路安全講習部分，係為達成
    遏止酒後駕車之不法行為，維護道路交通用路權人之安全法
    益等行政目的所必要之罰鍰以外之其他種類行政罰，依行政
    罰法第26條第1 項但書之規定，原處分機關仍得裁處，並未
    違反「一事不二罰」之規定，故此部分之裁處並無違誤。
四、另按汽車駕駛人違反本條例規定，應受吊扣駕駛執照處分，
    於汽車駕駛人係無駕駛執照駕車者，在所規定最長吊扣期間
    內，不得考領駕駛執照，道路交通管理處罰條例第67 條第6
    項亦定有明文。查本件異議人並未領有異議人重型機車駕駛
    執照，而係領有大客車職業駕駛執照，有公路監理電子閘門
    證號查詢汽車、機車駕駛人資料各1 份在卷可參，依前開說
    明，異議人既係違規酒後駕駛重型機車，應僅能吊扣其重型
    機車駕駛執照；然異議人並未持有重型機車駕駛執照可供吊
    扣，自無從對異議人裁處吊扣重型機車駕駛執照之處分。惟
    參酌道路交通管理處罰條例第67條第6 項規定，於違規酒後
    駕車然屬無照駕駛之情況下，應將「吊扣」之處罰規定轉換
    為「禁止在最長吊扣期間內考領駕照」之處罰。從而，異議
    人並未持有重型機車駕照，原處分機關即應依上開規定，轉
    為裁罰異議人在所規定最長吊扣期間內（依同條例第35條第
    1 項第1 款規定，吊扣駕照最長期間為2 年）不得考領重型
    機車駕照；詎其竟仍對異議人裁處吊扣（職業大客車）駕駛
    執照之處分，於法即有違誤。
五、綜上所述，本件異議人於飲酒後駕駛重型機車之行為，違反
    道路交通管理處罰條例第35條第1 項第1 款規定，依同條例
    第24條第1 項第2 款及違反道路交通管理事件統一裁罰基準
    表之規定，本應裁處吊扣重型機車駕駛執照24個月及應參加
    道路交通安全講習；惟因異議人並未領有重型機車駕駛執照
    ，無從吊扣重型機車駕駛執照，自應依道路交通管理處罰條
    例第67條第6 項規定，處以2 年內禁止考領重型機車駕駛執
    照之處罰。是異議人就吊扣職業大客車駕駛執照24個月部分
    聲明異議，非無理由。又道路交通管理處罰條例第87 條第1
    項規定：「受處分人不服第8 條主管機關所為之處罰，得於
    接到裁決書之翌日起20日內，向管轄地方法院聲明異議。」
    此條文中所謂之「處罰」，應指包括對受處分人裁處之違規
    事實是否正當，及裁罰所引用之法條是否適當而言，蓋此二
    者有不可分離之關係，即聲明異議應以交通違規行為為標的
    ，非以處罰項目為範圍。是本件異議人酒後駕車只有一個交
    通違規行為，雖異議人僅就處罰項目中之吊扣職業大客車駕
    駛執照部分提起異議，其餘部分（及應參加道路交通安全講
    習部分）並未提及，然其餘處罰項目既與其交通違規行為是
    否存在既無從分離，本院自應併予審理，附此敘明。從而，
    原處分機關裁罰異議人吊扣職業大客車駕駛執照24個月之處
    分顯有不當，自應將原處分全部撤銷，另為裁定如主文第 2
    項所示。
據上論斷，應依道路交通案件處理法第20條前段，道路交通管理
處罰條例第35條第1 項第1 款、第24條第1 項第2 款，裁定如主
文。
中    華    民    國   100    年    7     月    29    日
                  交通法庭  法  官  李璧君
以上正本證明與原本無異。
如不服本裁定，應於送達後5日內，向本院提出抗告狀。
中    華    民    國   100    年    7     月    29    日
                            書記官  李崑良